【裁判字號】    92,台上,2305
【裁判日期】    920430
【裁判案由】    違反兒童及少年性交易防制條例
【裁判全文】
最高法院刑事判決                              九十二年度台上字第二三０五號
    上  訴  人  台灣高等法院檢察署檢察官
    被      告  甲○○
右上訴人因被告違反兒童及少年性交易防制條例案件，不服台灣高等法院中華民國八
十九年十一月二十八日第二審判決（八十九年度上訴字第三六一三號，起訴案號：台
灣桃園地方法院檢察署八十九年度偵字第三一八九號），提起上訴，本院判決如左：
    主  文
上訴駁回。
    理  由
按刑事訴訟法第三百七十七條規定，上訴於第三審法院，非以判決違背法令為理由，
不得為之。是提起第三審上訴，應以原判決違背法令為理由，係屬法定要件。如果上
訴理由狀並非依據卷內訴訟資料，具體指摘原判決不適用何種法則或如何適用不當，
或所指摘原判決違法情事，顯與法律規定得為第三審上訴理由之違法情形不相適合時
，均應認其上訴為違背法律上之程式，予以駁回。本件原判決以公訴意旨略稱：被告
甲○○基於概括之犯意，自民國八十九年二月六日起，至同年月十日止，在自由時報
桃園區人事資訊版分類廣告連續刊登「個人護膚0000000000」之引誘、暗
示促使人為性交易之廣告，招攬不特定男客前往其桃園縣中壢市○○○○街二九四號
住處，為猥褻或姦淫之性交易行為。其中替男客指、油壓全身為「半套」，收費新台
幣（下同）二千元，如進而與男客裸身性交易為「全套」，收費三千元。嗣於同年月
十日下午十五時許，警員喬裝男客依該廣告打電話聯絡後，至被告所經營之護膚坊臨
檢而查獲等情，因認被告涉犯兒童及少年性交易防制條例第二十九條罪嫌。惟按兒童
及少年性交易防制條例第二十九條之罪之成立，係以行為人利用媒體散布、播送或刊
登足以引誘、媒介、暗示或其他促使人為性交易之訊息者，為其要件。如所傳遞之訊
息尚不足以引誘、媒介或暗示人為性交易者，即不構成該罪。本件被告所刊登之廣告
「個人護膚」四字，為中性描述之字眼，是否為足以引誘、媒介、暗示人為性交易之
訊息，尚非無疑。且目前社會上經營護膚、美容等服務業之著名商號，例如「媚登峰
」、「最佳女主角」等業者，亦經常在媒體上刊登相同或類似之廣告，一般社會大眾
均未視之為足以引誘、媒介或暗示人為性交易之訊息。若以「個人護膚」之廣告為正
當或知名商號所刊登，即認其非屬引誘或暗示人為性交易之訊息，而由被告個人所刊
登之相同廣告，即認為足以引誘、媒介或暗示促使人為性交易之訊息，自非公允。因
認被告所為尚不構成上述罪名，乃維持第一審諭知被告無罪之判決，而駁回檢察官在
第二審之上訴；已敘明其證據取捨及得心證之理由綦詳。核其所為之論斷，俱與卷內
資料相符，從形式上觀察，原判決並無違背法令之情形。上訴意旨略以：被告在報紙
上刊登「個人護膚」及行動電話號碼之廣告，與正當經營護膚業者所刊登廣告之方式
有異，有心之人閱讀該類廣告，即知與性交易有關，並知可依上開電話聯絡性交易行
為，自與上開條例第二十九條所規定之要件相當；若認此舉不構成犯罪，將難達取締
色情廣告之目的。又上開條文所稱「促使人為性交易」云者，除指促使人與其他人為
性交易行為以外，亦包括促使人與自己為性交易行為在內，原判決謂不包括促使人與
自己為性交易之情形在內，亦有不當云云。本院按兒童及少年性交易防制條例第二十
九條所稱「以廣告物、出版品、廣播、電視、電子訊號、電腦網路或其他媒體，散布
、播送或刊登足以引誘、媒介或暗示或其他促使人為性交易之訊息者」，係指所散布
、播送或刊登訊息之內容，在客觀上具有引誘、媒介、暗示或促使一般人為性交易之
效果者而言。而是否具有上開效果，應依社會一般人之標準，作為判斷之依據。若其
訊息僅足以使部分較具社會經驗之人產生性交易之聯想或揣測，而尚不足以使一般人
從外觀之訊息內容窺其堂奧者，即不能遽依上開罪名論擬。本件被告在報紙上刊登「
個人護膚（及聯絡電話號碼）」廣告一詞，就表面意義觀之，係指個人單獨經營之護
膚服務業而言。該廣告詞句本身並非當然含有色情或性交易之涵意或暗示，能否使一
般人均產生有關性交易方面之聯想，似非全然無疑。雖目前社會有部分護膚業者，暗
中兼營色情或性交易行為，或表面上藉「護膚」廣告之名，而行經營性交易之實，致
使較具社會經驗之人，閱讀該「個人護膚」之廣告後，可能產生變相經營性交易之揣
測。但一般社會大眾，尤其社會經驗較單純之人，似未必均會產生相同之聯想。況以
合法廣告掩飾非法經營性交易之情形，僅屬時下部分不肖業者之違法行為，並非社會
上經營護膚業者之常態。自不能因此即認「個人護膚」一詞，已成為變相經營性交易
之代名詞，或認該項訊息對社會一般人均具有引誘、媒介、暗示或促使人為性交易之
效果。否則，對於其他正當經營護膚業者刊登相同之廣告，若亦認其對一般人亦具有
引誘、媒介或暗示人為性交易之效果，而一律加以處罰，其結論豈不謬誤？是以單就
被告在報紙上刊登「個人護膚」廣告之行為本身而言，似難認在客觀上已具有引誘、
媒介、暗示或促使一般人為性交易之效果。依上說明，尚與兒童及少年性交易防制條
例第二十九條規定之要件有間，自不能遽依上開罪名論擬。至於上述情形是否造成警
方取締之困難，以及被告果否有以上述廣告招賚顧客與其進行性交易之行為，為另一
事實之問題，均與判斷被告刊登上述廣告之行為是否成立上開罪名無關。原判決因而
認被告所為尚不構成上開條例第二十九條之罪，於法並無不合。上訴意旨徒憑已意，
謂被告所為應構成上開罪名，而指摘原判決違法，依上說明，自非可取。又該條例第
二十九條所稱「促使人為性交易」一語，依其文義解釋，除指促使人與其他人為性交
易以外，尚應包括促使人與自己為性交易之行為在內。揆其立法意旨，無非以目前社
會上經營性交易者（含個人與商號）為達其擴大營業，以廣招賚之目的，每有利用前
述各類媒體散布、播送或刊登足以引誘、媒介或暗示或其他促使人為性交易訊息之情
形。基於社會大眾對上述各類媒體使用之廣泛性，與其傳播效果之普遍性與迅速性，
其對於社會之危害至深且鉅。為遏止其蔓延，故有立法嚴加防範制裁之必要。其重點
在於行為人是否利用媒體傳播足以引誘、媒介或暗示或其他促使人為性交易之訊息，
而不在於其究竟係促使人與他人，或與行為人自己為性交易之行為。其情形與意圖姦
淫而在公共場所或公眾得出入之場所，對特定對象「拉客」之行為有別，自不能相提
並論。原判決理由謂該條例第二十九條所稱「促使人為性交易」一語，僅指促使人與
他人為性交易者為限，而不包括促使人與自己為性交易之情形在內，因認被告以上開
廣告引誘顧客與其自己為性交易行為不成立上述罪名，此部分之見解雖有可議。但被
告所為與兒童及少年性交易防制條例第二十九條之罪之構成要件有間，已應為無罪之
諭知，原判決此部分理由之矛盾，尚不影響於判決之結果，自不構成撤銷改判之原因
。是本件上訴意旨並徒就原判決已明確論斷說明及不影響於判決結果之事項，漫指為
違法，顯與法律規定得為第三審上訴理由之違法情形不相適合，揆之前開說明，其上
訴為違背法律上之程式，應予駁回。
據上論結，應依刑事訴訟法第三百九十五條前段，判決如主文。
中      華      民      國    九十二    年      四      月     三十     日
                              最高法院刑事第六庭
                                  審判長法官  吳  雄  銘
                                        法官  池  啟  明
                                        法官  石  木  欽
                                        法官  郭  毓  洲
                                        法官  吳  三  龍
      右正本證明與原本無異
                                              書  記  官
中      華      民      國    九十二    年      五      月      二      日

司法院資訊處製作；財團法人民間司法改革基金會備份。
